臺灣高等法院臺中分院民事裁定　　 100年度重上更(一)字第22號
聲　請　人
即被上訴人　廖瑞道
　　　　　　廖鈞德
　　　　　　廖邦雄
上三人共同
訴訟代理人　林辰彥律師
參　加　人　廖金水
上列聲請人因與上訴人柯美雲間請求拆屋還地事件，對於參加人
之參加，聲請駁回，本院裁定如下：
    主  文
參加駁回。
聲請費用均由參加人負擔。
    理  由
一、按就兩造之訴訟有法律上利害關係之第三人，為輔助一造起
    見，於該訴訟繫屬中，得為參加，民事訴訟法第58條第l項
    定有明文。是第三人為輔助一造起見而參加於訴訟，須就兩
    造之訴訟有法律上利害關係者始得為之，若僅有事實上之利
    害關係，則不得為參加（最高法院23年抗字第1259號判例意
    旨參照）。易言之，民事訴訟法第58條第l項所稱有法律上
    利害關係之第三人，係指第三人在私法或公法上之法律關係
    或權利義務，將因其所輔助之當事人受敗訴判決有致其直接
    或間接影響之不利益，倘該當事人獲勝訴判決，即可免受不
    利益之情形而言，且不問其敗訴判決之內容為主文之諭示或
    理由之判斷，祇須其有致該第三人受不利益之影響者，均應
    認其有輔助參加訴訟之利益而涵攝在內，以避免裁判歧異及
    紛爭擴大或顯在化。至僅有道義、感情、經濟、名譽或其他
    事實上之利害關係者，則不與焉（最高法院97年度台抗字第
    414號裁定意旨參照）。又按當事人對於第三人之參加，得
    聲請法院駁回，民事訴訟法第60條第l項前段亦有明文。
二、查本件聲請人即被上訴人所提起之訴訟，略係以上訴人於民
    國93年1月16日與伊等、原審共同原告廖李良及第三人廖金
    水（按即參加人）、廖金科、廖志修訂立土地租賃契約書，
    承租斯時為伊等共有坐落台中市○○區○○段9地號土地、
    廖李良所有同段9-l地號土地（嗣經廖李良移轉登記予伊等
    中之廖鈞德）、及廖金水、廖金科、廖志修共有同段9-2地
    號土地，並於其上分別興建同段430建號建物（9、9-l地號
    ）、429建號建物（9-2地號）；本件聲請人（及廖李良）所
    出租者為9、9-l地號土地、廖金水3兄弟所出租者為9-2地號
    土地，並非單一契約，僅因出租人本係家人之故，為便宜行
    事始簽訂於同一份租賃契約書內；而上訴人有違約且非法使
    用上開土地及建物之情事，復積欠2年以上之租金未繳，經
    伊等終止系爭租約為由，本於民法第455條前段租賃物返還
    請求權、第767條第l項前段所有物返還請求權，請求上訴人
    將上開9、9-l地號土地上之建物及地上物拆除，並將該土地
    返還予伊等。參加人雖主張：本件為聯立契約，而非單一契
    約，屬可分之債；被上訴人請求拆屋還地之範圍，雖與伊所
    有不動產標的範圍不同，伊就本件訴訟標的物沒有利害關係
    ，然伊就本件「廣義上來講」應係有利害關係，系爭租約實
    係由伊與兩造共同簽訂，租約之終止亦屬伊與被上訴人所共
    同為意思表示者，系爭租約之適法終止與否，不僅關係被上
    訴人本件裁判上之利益，亦使伊私法上之地位同受利益或不
    利益之影響，是伊屬法律上利害關係之第三人云云。惟參加
    人既陳稱本件非單一契約，並自承被上訴人請求拆屋還地之
    範圍不及於其所有不動產，其就本件訴訟標的物沒有利害關
    係，則不論本件訴訟就上訴人是否違約或非法使用系爭土地
    及建物、被上訴人是否已合法終止與上訴人間之租賃契約等
    節之認定為何，自不影響參加人相關權利之行使，即縱本件
    訴訟認定上訴人未違約或非法使用系爭土地及建物、或認被
    上訴人未合法終止被上訴人與上訴人間之租賃契約，對參加
    人而言，仍僅有事實上之利害關係，難認就聲請人與上訴人
    間之本件訴訟，有法律上之利害關係。揆諸首揭說明，參加
    人陳稱其為輔助聲請人即被上訴人而參加訴訟，顯非法之所
    許。況參加人既主張為輔助被上訴人而欲參加訴訟，竟又另
    主張臺灣臺中地方法院檢察署即將定期前往上開土地上執行
    ，本件根本沒有起訴之必要云云（參見本院100年9月15日準
    備程序筆錄第3頁），顯不利於被上訴人，而與參加訴訟係
    為輔助一造起見之目的不符，則參加人主張為輔助被上訴人
    而參加訴訟，據此亦有未合。是聲請人聲請駁回參加人之參
    加，應屬有理。
三、據上論結，本件聲請為有理由，爰依民事訴訟法第95條、第
    78條，裁定如主文。
中    華    民    國   100    年    10    月    3     日
                民事第三庭    審判長法  官  陳照德
                                    法  官  曾謀貴
                                    法  官  朱  樑
以上正本係照原本作成。
如不服本裁定應於裁定送達後10日內向本院提出抗告理由狀（須
按他造人數附具繕本），並繳納抗告裁判費新台幣1,000元。
                                    書記官  曾煜智
中    華    民    國   100    年    10    月    3     日
                                                      Ｓ